最高法院刑事判決　　　　　　　　　　　　　　　八十七年度台上字第四一九九號
　　上　訴　人　台灣高等法院台南分院檢察署檢察官
　　被　　　告　甲○○　男
　　選任辯護人　張天良律師
右上訴人因被告貪污案件，不服台灣高等法院台南分院中華民國八十七年五月十四日
第二審更審判決（八十七年度上更(一)字第八十二號，起訴案號：台灣台南地方法院檢
察署八十四年度偵續字第一二九號），提起上訴，本院判決如左：
    主  文
原判決撤銷，發回台灣高等法院台南分院。
    理  由
本件原判決維持第一審認定被告對前來領款之人，是否承包人本人或其代理人，或其
代理人有無代理權，應由出納人員審核，被告係主計主任無該項權責，自無從與工程
主辦人葉振榮或自稱為承包人代理人之劉庭興勾結圖利，且第一、二、三期之估驗單
於包商請款轉送被告處審核時，其上已蓋包商之印章，各估驗單上亦僅蓋一次章，並
未經二次蓋章，無須補蓋包商印章，自無偽造文書可言，被告犯罪不能證明，諭知無
罪，因之駁回檢察官在第二審之上訴，固非無見。惟查：(一)會計法第一百零一條第一
項規定：「會計憑證關係現金、票據、證券之出納者，非經主辦會計人員或其授權人
之簽名或蓋章，不得為出納之執行」。第九十六條第二款：「財物審核：謂現金及其
他財物之處理程序之審核」。行政院主計處函頒之內部審核處理準則第四條：「各機
關內部審核之範圍如下：……二、現金審核：現金與票據、證券等處理手續及保管
情形之查核。……」，第二十一條第一項：「各機關會計人員……關係費用負擔或收
入之一切契約，及大宗動產、不動產之買賣契約，非經會計人員事前審核簽名或蓋章
，不生效力」。審計部函頒之支出憑證證明規則第三條第一項：「各機關支付款項，
應取得受領人或其代領人親自簽名或蓋章之收據……」，第十四條：「分批（期）付
款之收據，應附分批（期）付款表（附格式二），列明應付總額、已付未付金額等；
其訂有合約者，應於第一次付款時，檢送合約副本或抄本」。依東山鄉公所與告訴人
吳棟樑所訂之合約第四條第二款約定：「乙方（告訴人）支領工程款所用之印鑑，應
為簽訂本合約所用之印鑑，並繳存甲方（東山鄉公所）印鑑卡二份」（見偵字第一三
五三九號卷第八頁），被告為主計人員，負責工程款之審核及現金、票據之處理手續
，如明知依約應核對授權人（領款人）印章，竟不予核對，而為劉庭興冒領該工程款
，能否謂無圖利他人之行為，已不無研求之餘地。(二)告訴人在原審聲請狀中稱：「十
一、在民國八十三年四月六日告訴人會驗付款資料，經查前不同三期次估驗單（已附
證二二之一、二）〞包商簽認處〞為空白……劉某持有告訴人店私章（偽造）為掩飾
前非……可知為被告兩者共謀偽造……」（見上訴字卷第二十三頁第六行以次），且
檢察官亦以：「並於其保管之前估驗單補蓋偽造委託書相同印文之印章，以掩飾該行
為」（見起訴書），係偽造各該估驗單上包商簽認欄內：「光隆電業行印」及「吳棟
樑」所蓋之印章起訴，自應以估驗單上所蓋印章與原訂約印章與所留印鑑卡是否相符
﹖有無偽造﹖予以查明。原審未予詳查，遽以各該估驗單亦僅以一次蓋章並無二次蓋
章或補蓋，即認並無偽造行為，亦嫌速斷。檢察官上訴意旨指摘原判決為違法，非全
無理由，應認仍有發回更審之原因。
據上論結，應依刑事訴訟法第三百九十七條、第四百零一條，判決如主文。
中      華      民      國    八十七    年     十二     月      十      日
                              最高法院刑事第四庭
                                  審判長法官  陳  錫  奎
                                        法官  王  德  雲
                                        法官  洪  清  江
                                        法官  吳  昆  仁
                                        法官  李  伯  道
      右正本證明與原本無異
                                              書  記  官
中      華      民      國    八十七    年     十二     月     十五     日
                                                                        Ｂ
